臺灣橋頭地方法院民事裁定
111年度訴聲字第18號
聲  請  人  蔡曜燦  
相  對  人  吉田開發建設有限公司

法定代理人  曾進興  
相  對  人  劉朱英花
            蔡明紘  
上列當事人間確認買賣關係不存在等事件（本院111年度補字第8
67號），聲請人聲請許可為訴訟繫屬事實之登記，本院裁定如下
：
    主  文
聲請駁回。
    理  由
一、本件聲請意旨略以：相對人蔡明紘因積欠聲請人新臺幣1,00
    0,000元，願將其名下所有坐落高雄市○○區○○段000000地號
    土地過戶予聲請人，詎相對人劉朱英花竟將路地即同段2572
    -1地號土地（下稱系爭土地）出售予相對人吉田開發建設有
    限公司（下稱吉田公司），致聲請人縱取得上開2177-1地號
    土地亦無路可供通行，爰依民法第87條、第767條規定，請
    求確認相對人劉朱英花、吉田公司間就系爭土地之買賣及所
    有權移轉關係均不存在，相對人吉田公司應將所有權移轉登
    記予以塗銷，並聲請准就系爭土地為訴訟繫屬事實之登記等
    語。
二、按訴訟標的基於物權關係，且其權利或標的物之取得、設定
    、喪失或變更，依法應登記者，於事實審言詞辯論終結前，
    原告得聲請受訴法院以裁定許可為訴訟繫屬事實之登記，民
    事訴訟法第254條第5項定有明文。觀前開條文於106 年6月1
    4日修正公布之修正理由第三點：「現行條文第五項規定旨
    在藉由將訴訟繫屬事實予以登記之公示方法，使第三人知悉
    訟爭情事，俾阻卻其因信賴登記而善意取得，及避免確定判
    決效力所及之第三人受不測之損害。其所定得聲請發給已起
    訴證明之當事人，係指原告；其訴訟標的宜限於基於物權關
    係者，以免過度影響被告及第三人之權益」可知，依上開法
    條許可訴訟繫屬事實登記者，須該訴訟標的係本於物權關係
    ，且該權利或標的物之取得、設定、喪失、變更依法應登記
    者為限。若原告起訴所主張為訴訟標的之權利，其取得、設
    定、喪失或變更無須登記者（例如基於買賣契約所生之債權
    ），縱使原告所請求給付者，為取得、設定、喪失或變更應
    經登記之「標的物」（例如不動產），仍與上開規定之要件
    不符，自不得依此規定聲請為訴訟繫屬事實之登記。
三、經查，聲請人提起本件訴訟，係代位請求確認相對人劉朱英
    花、吉田公司間就系爭土地之買賣及所有權移轉關係均不存
    在，並請求相對人吉田公司塗銷所有權移轉登記，業經本院
    依職權調閱111年度補字第867號卷宗核閱屬實。然揆諸前開
    說明，本件聲請人所主張者為債權人之代位權，其訴訟標的
    性質為債權關係，並非基於物權關係，核與民事訴訟法第25
    4條第5項規定之要件不符。從而，聲請人聲請本院許可為訴
    訟繫屬事實之登記，於法未合，應予駁回。
中　　華　　民　　國　　111 　年　　11　　月　　17　　日
                      民事審查庭法　官　朱玲瑤
正本係照原本作成。
如對本裁定抗告須於裁定送達後10日內向本院提出抗告狀，並繳
納裁判費新臺幣1,000元。
中　　華　　民　　國　　111 　年　　11　　月　　18　　日
                                書記官　陳瑩萍